



cargar base de datos 
```{r, warning=FALSE, message=FALSE}
library(tidyverse)
df1 = read_csv("data/data.csv")

```

 


assign it to an object
```{r}
my_new_df1 = separate(data = df1, col = info, into = c("word", "stress"), sep = "_") 
my_new_df1
```


ggplot del comportamieto de cada variable separado por lexical stress
  
```{r}

  ggplot(my_new_df1, aes(fill=stress, y=durationV, x=word)) + 
  geom_bar(position="dodge", stat="identity")
  
  
ggplot(my_new_df1, aes(fill=stress, y=f0, x=word)) + 
  geom_bar(position="dodge", stat="identity") +
  ylab('f0')
  
  ggplot(my_new_df1, aes(fill=stress, y=int, x=word)) + 
  geom_bar(position="dodge", stat="identity") +
  ylab('int')
  
```
  
  
 

  

histograma de f0

```{r}
 ggplot(data = my_new_df1, aes(x=f0)) + 
  geom_histogram(bins = 5)

```

histograma de durationV
  

```{r}
 ggplot(data = my_new_df1, aes(x=durationV)) + 
  geom_histogram(bins = 7) # bins numero de barras withdt :ancho de barra 


```
  

  
  histograma de  int
  
```{r}
  ggplot(data = my_new_df1, aes(x=int)) + 
  geom_histogram(bins = 7) # bins numero de barras withdt :ancho de barra 


```
  
  media de las variables
 
```{r} 
my_new_df1 %>%
    summarise(media_dur = mean(durationV), media_f0 = mean(f0), meadia_int = mean(int)) 

```

  media de las variables separado por stress
```{r}
my_new_df1 %>%
   group_by(stress) %>%
    summarise(media_dur = mean(durationV), media_f0 = mean(f0), meadia_int = mean(int)) 



```
  
 
    
  crear una nueva base de datos para graficar los promedios de cada variable 
```{r}
 my_new_df2 = tibble(stress = factor(c(1,2,1,2, 1,2)), media = c(0.094, 0.078, 173, 157, 68.5, 60.2),
                    variables = c('durationV', 'durationV', 'f0', 'f0', 'int', 'int'))

```
  
    
 

grafico con las medias de las variables separadas por stress
```{r}
ggplot(my_new_df2, aes(fill=stress, y=media, x=variables)) + 
  geom_bar(position="dodge", stat="identity") 

```



  